---
title: "Primer parcial"
author: "Daniel Gonzalez"
date: "2023-08-29"
output: html_document
---

```{r setup, include=FALSE**
knitr::opts_chunk$set(echo = TRUE)
```

### 1

En Colombia, durante un período histórico, se creía que la distribución de grupos sanguíneos era la siguiente: **tipo A**, 32%; **tipo B**, 24%; **tipo AB**, 5%; y **tipo O**, 39%. Se estimaba que en ese tiempo, el 3% de las personas pertenecientes al **tipo O** fue clasificado como del **tipo A**; el 90% de los del **tipo A** fue correctamente clasificado; el 5% de los del **tipo B** se clasificó como del **tipo A**, y el 8% de los del **tipo AB** fue clasificado incorrectamente como del **tipo A**. Un soldado herido fue llevado a la enfermería y se le clasificó como del **tipo A**. ¿Cuál es la probabilidad de que tal grupo sanguíneo sea ciertamente el suyo?
			

```{r}
# Valores proporcionados
p_tipo_a <- 0.32
p_tipo_b <- 0.24
p_tipo_ab <- 0.05
p_tipo_o <- 0.39

p_clasif_correcta_a <- 0.90
p_clasif_incorrecta_o_como_a <- 0.03
p_clasif_incorrecta_b_como_a <- 0.05
p_clasif_incorrecta_ab_como_a <- 0.08

# Probabilidad de que sea realmente del tipo A dado que fue clasificado como A
p_realmente_a <- (p_tipo_a * p_clasif_correcta_a) / ((p_tipo_a * p_clasif_correcta_a) + 
                                                      (p_tipo_o * p_clasif_incorrecta_o_como_a) +
                                                      (p_tipo_b * p_clasif_incorrecta_b_como_a) +
                                                      (p_tipo_ab * p_clasif_incorrecta_ab_como_a))

print(p_realmente_a)

```

