---
title: "Mi documento R Markdown con Shiny"
output: 
  flexdashboard::flex_dashboard:
    orientation: rows
runtime: shiny
---

```{r setup, include=FALSE}
knitr::opts_chunk$set(echo = TRUE)
# install.packages("shiny")
#install.packages("rmarkdown")

library(shiny)
library(rmarkdown)
```

```{r}
sidebarPanel(
  sliderInput("obs", "Número de observaciones:", min = 1, max = 1000, value = 500)
)

server <- function(input, output) {
  output$histogram <- renderPlot({
    data <- rnorm(input$obs)
    hist(data)
  })
}

shinyApp(ui = fluidPage(sidebarLayout(sidebarPanel(), mainPanel())), server)

```


Este archivo R Markdown contiene tres secciones principales:

1. El encabezado YAML que configura el título, la salida (en este caso, se utiliza `flexdashboard`), y el motor Shiny.
2. La sección "Sidebar" define un panel lateral que contiene un control deslizante Shiny para seleccionar el número de observaciones.
3. La sección "Plots" define el panel de gráficos donde se mostrará el histograma.
4. La sección "Shiny Application" contiene el código del servidor Shiny que realiza la generación del histograma y la función `shinyApp` que combina la interfaz de usuario y el servidor.

Puedes guardar este código en un archivo con extensión ".Rmd", y luego puedes utilizar RStudio u otro editor de texto para compilarlo y ver la aplicación Shiny incrustada en el documento R Markdown resultante.

